【裁判字號】    97,重上,414
【裁判日期】    980512
【裁判案由】    清償債務
【裁判全文】
臺灣高等法院民事判決                 97年度重上字第414號
上  訴  人  甲○○
訴訟代理人  徐玉蘭律師
複代理人    劉仲寧律師
被上訴人    丙○○
訴訟代理人  林玟岑律師
上列當事人間請求清償債務事件，上訴人對於中華民國97年7 月
11日臺灣臺北地方法院96年度重訴字第1360號判決提起上訴，本
院於98年4 月28日言詞辯論終結，判決如下：
    主      文
上訴駁回。
第二審訴訟費用由上訴人負擔。
    事實及理由
一、被上訴人起訴主張：上訴人於民國85年9 月間向華南商業銀
    行股份有限公司（下稱華南銀行）借貸新臺幣（下同）4,76
    0 萬元（下稱系爭借款），由被上訴人及訴外人丁○○為借
    款之連帶保證人，被上訴人及訴外人丁○○並以所有坐落台
    北縣深坑鄉○○○段萬順寮小段第41地號及其上建物即門牌
    號碼：台北縣深坑鄉萬順寮67號、67-1號、68號及68-1 號8
    樓等不動產（下稱系爭不動產）設定6,000 萬元之最高限額
    抵押權予華南銀行，為上訴人上開借貸之擔保。詎上訴人於
    借貸後未按期清償本息，致華南銀行要求被上訴人（即扺押
    人兼連帶保證人）清償貸款。被上訴人分別於88年12月28日
    代上訴人清償7,775,480元、於89年8月3日清償24,00萬元及
    於89年8月7日清償26,062,940元，共計代上訴人清償貸款57
    ,838,420  元，被上訴人於代償限度內承受華南銀行對於上
    訴人之債權，自得依民法第879條第1項及第749 條規定請求
    上訴人如數清償，爰先為一部之請求，即先請求上訴人償還
    10,238,420元，並保留其餘4,760 萬元部分之請求。爰於原
    審聲明：上訴人應給付被上訴人10,238,420元本息及願供擔
    保，請准宣告假執行。（原審判決上訴人應給付被上訴人10
    ,238,420 元，及96年9月27日起至清償日止，按年息5%計算
    之利息。並准被上訴人以700 萬元供擔保後，得假執行；但
    上訴人如以現金10,238,420元或等值之台灣銀行信義分行可
    轉讓定期存單為被上訴人預供擔保後，得免為假執行。）被
    上訴人於本院為答辯聲明：上訴駁回。
二、上訴人則以：上訴人於85年1月1 日至86年12月31 日任職於
    天祐醫院，擔任董事長乙○○之特別助理，85年7 月間乙○
    ○向被上訴人及其妻丁○○洽購系爭不動產，並拜託上訴人
    為其出名購買系爭房屋。乙○○及被上訴人向上訴人保證只
    要出名即可，一切權利義務均由乙○○及被上訴人承受及負
    擔，被上訴人及華南銀行皆知上訴人只是隱名代理乙○○購
    屋及借貸，不負任何責任。96年7 月被上訴人之弟劉長生邀
    約上訴人會面，其出示身份證並交付系爭房屋買賣契約書及
    乙○○所簽之買賣合約取消書及本票一紙予上訴人，聲稱乙
    ○○欠被上訴人 7,775,480  元不還，上訴人既係系爭房屋
    買受人，應該為乙○○還債云云。然被上訴人既已與乙○○
    解除系爭房屋之買賣契約，雙方本應互負回復原狀之義務，
    亦即乙○○應把系爭房屋返還予被上訴人，而乙○○原先以
    華南銀行之4,760 萬元貸款支付系爭房屋之價金，被上訴人
    亦應返還予乙○○，並附加自受領時起之利息。為便宜計，
    被上訴人與乙○○同意解約後，被上訴人收回房屋，被上訴
    人已清償之7,775,480 元及尚餘之貸款本金、利息，均由被
    上訴人負責清償，以代價金之返還，乙○○先前已還之本金
    2,157,057元及已納之利息3,700,834元，乙○○放棄請求返
    還。被上訴人既接受乙○○之買賣合約取消書，並收回房屋
    委託乙○○出租他人，顯已同意其上所載解約後房屋及貸款
    本息之處理方式，被上訴人且自行於89年8月3日及7 日還清
    貸款本息，可知在外部關係上，固仍有上訴人與華南銀行之
    借款關係及上訴人之保證關係存在，但在內部關係上，貸款
    之原因關係已不存在，被上訴人既應返還已受領之價金（貸
    款），故償還貸款本金及利息乃被上訴人對上訴人（實為乙
    ○○）履行返還價金之義務，被上訴人係貸款本息之最終應
    負清償責任之人，不得向上訴人求償。且被上訴人在代償本
    金及利息之後，並未於5 年內請求返還，利息之請求權時效
    為5 年，故關於代償利息部分，上訴人為時效抗辯，被上訴
    人不得請求代償之利息10,238,420元等語。爰不服原判決提
    起上訴，上訴聲明：(一)原判決除免假執行部分外均廢棄。(二)
    上廢棄部分，被上訴人在第一審之訴及其假執行之聲請均駁
    回。
三、兩造不爭執之事項：
  (一)上訴人於85 年間向華南銀行申貸短期放款4,760萬元，並於
    85年9月24日簽訂授信申請書、借據，及開立帳號000000000
    000號之存款帳戶（見原審卷(一)第126頁至128 頁）。
  (二)上訴人及訴外人丁○○為上開借款之連帶保證人，並提供系
    爭不動產設定6,000 萬元之最高限額抵押權予華南銀行以為
    系爭借款之擔保（見原審卷(一)第126頁至第128頁、第10頁至
    第13頁）。
  (三)上訴人與被上訴人及訴外人丁○○於85年7月15 日簽訂不動
    產買賣契約書，上訴人以68,158,322元，購買被上訴人及訴
    外人丁○○坐落台北縣深坑鄉○○○段萬順寮小段41地號土
    地，及其上門牌號碼台北縣深坑鄉萬順寮67號、67-1號、68
    號及68-1號8樓房屋（見原審卷(一)第35頁至第39頁）。
  (四)華南銀行於85年9月24 日貸放撥款至上訴人在華南銀行之帳
    戶（帳號：000000000000），當日撥放款項連同訴外人濰泰
    電子股份有限公司（負責人：丙○○）自000000000000號支
    票存款帳戶轉出之240萬元，共5,000萬元轉入訴外人丁○○
    之帳戶（見原審卷(一)第126頁、第129頁至第130頁）。
  (五)上開借款未按期清償，被上訴人分別於88年12月28日、89年
    8月3日、89年8月7日代上訴人清償7,775,480元、2,400萬元
    、26,062,940元，共計代上訴人向華南銀行清償57,838,420
    元之借款本息（見原審卷(一)第126 頁、第142頁、第148頁、
    第149頁）。
  (六)華南銀行取款憑條、收入傳票、上訴人簽署之授信申請書、
    借據、被上訴人及上訴人存款往來明細、放款往來明細表均
    真正（見原審卷(一)第127頁至153頁）。
四、被上訴人主張其以連帶保證人地位代上訴人清償向華南銀行
    貸款之本息共57,838,420元，上訴人則以上開情詞置辯，則
    本件爭點厥為：
  (一)上訴人是否僅代理乙○○出名購屋及貸款，即上訴人與訴外
    人乙○○就系爭借款及不動產買賣契約是否成立隱名代理？
  (二)被上訴人與乙○○是否已解除買賣合約，並由被上訴人以清
    償貸款代替價金之返還？
  (三)被上訴人能否基於民法第749條、879條規定請求上訴人給付
    代償之金額？
  (四)本件有無利息時效抗辯之適用？
    茲分述判斷如下。
五、上訴人是否僅代理乙○○出名購屋及貸款，即上訴人與訴外
    人乙○○就系爭借款及不動產買賣契約是否成立隱名代理？
  (一)按當事人主張有利於己之事實者，就其事實有舉證之責任。
    但法律別有規定者，或依其情形顯失公平者，不在此限，民
    事訴訟法第277 條定有明文。上訴人抗辯系爭借款實為被上
    訴人出賣房地予天祐醫院之代表人乙○○所衍生之問題，而
    上訴人簽署之系爭借款及不動產買賣契約實係隱名代理而與
    上訴人無涉，權利義務均應歸乙○○本人承受負擔，況事後
    被上訴人已與乙○○解除買賣契約，系爭借款自應由被上訴
    人負責清償云云，既為被上訴人所否認，上訴人對此利己之
    事實，自應負舉證之責。另按代理人於代理權限內，以本人
    名義所為之意思表示，直接對本人發生效力，民法第103 條
    定有明文。再按代理人雖未以本人名義或明示以本人名義為
    法律行為，惟實際上有代理本人之意思，且為相對人所明知
    或可得而知者，自仍應對本人發生代理之效力，此即所謂之
    「隱名代理」（最高法院92年台上字第1064號裁判意旨參照
    ）。惟有權代理須本人有授與代理權之行為，而授與代理權
    ，依民法第167 條規定，應向代理人或向代理人對之為代理
    行為之第三人，以意思表示為之。依民法第170條第1項規定
    ，無代理權人以代理人之名義所為之法律行為，經本人承認
    者，固對本人發生效力。惟承認係對於已經存在之法律行為
    補正授權行為之欠缺，並非事後授與代理權，故無權代理行
    為，經本人承認而補正欠缺者，與曾授與代理權之有權代理
    ，本質上仍有不同（最高法院95年台上字第2282號裁判意旨
    參照）。
  (二)上訴人抗辯其僅代乙○○出名向華南銀行借款及與被上訴人
    及訴外人丁○○簽訂不動產買賣契約，並為被上訴人所明知
    乙節，上訴人即應先證明乙○○有授權其代理貸款及買賣之
    行為。上訴人辯稱本件實係乙○○欲購買系爭不動產及貸款
    ，其係受乙○○之請出名向華南銀行借款，並與被上訴人及
    訴外人丁○○簽訂不動產買賣契約乙節，固與天祐醫院秘書
    戊○○於97年6月6日於原審到庭具結後證述：「（問：買賣
    都是原告丙○○、乙○○談的嗎？被告甲○○有無參與？）
    被告甲○○沒有參與，都是原告丙○○、乙○○談的。（問
    ：為何買賣契約是原告丙○○名義簽的？提示被證2 與證人
    。）因為第一個董事長對被告甲○○較有信心，所以希望被
    告甲○○可以借他的名字來辦理，並把房子登記在被告甲○
    ○名下，這樣子比較有保障。」、「（問：被告甲○○一開
    始就答應此事嗎？）他一直不答應，所以董事長、副董事長
    翟宗家、院長黃世明、還有我不斷遊說他替醫院著想。我們
    表示只要執照下來，我們就會把房子移轉到醫院名下。董事
    長亦再三保障，不會讓被告甲○○有事情，任何事情由董事
    長承擔。」等語相符（見原審卷(二)第3至5頁），惟隱名代理
    仍須本人授權，依證人戊○○之證詞至多僅能認係借名登記
    ，尚未能證明乙○○確有代理權之授與。
  (三)上訴人雖另提出天祐醫院前副董事長即乙○○之弟翟宗家出
    具之聲明書（見原審卷(一)第42頁），主張系爭借貸及不動產
    買賣契約實際權利義務由天祐醫院及乙○○承受負擔，與上
    訴人無涉，且被上訴人及訴外人丁○○於締約時完全知悉上
    情並予同意云云，惟據被上訴人否認，雖該聲明書係經原法
    院所屬民間公認人公證，並經上訴人提出原本，被上訴人亦
    不爭執其形式上真正（見本院卷第49頁背面），然其並未到
    庭具結，該聲明書自不具證據能力。而乙○○復經本院通知
    未到庭，亦無從證明乙○○曾授與代理權或補正授權行為之
    欠缺，自不符合上揭判例所示隱名代理要件，上訴人抗辯其
    簽署之不動產買賣契約實係隱名代理云云，核無足取。
  (四)上訴人又以系爭房屋買賣契約第二條第（一）項約定「因乙
    方（被上訴人）原提供本不動產設定最高限額新台幣六千萬
    元正給華南銀行，本約簽定後，即由華南銀行撥款4,760 萬
    元正給乙方，但利息由甲方（甲○○）負擔。」，證明被上
    訴人先前已與華南銀行往來，核與戊○○所證係乙○○向被
    上訴人購屋，被上訴人介紹乙○○向華南銀行貸款以支付價
    金，貸款都是乙○○處理，上訴人未曾參與之證言相符。又
    被證二第二條第（二）、（三）項所載之第二、三期之價金
    支票MA0000000號（面額10,558,322元）及MA0000000號（面
    額1,000 萬元），經本院向華南商業銀行和平分行函查，雖
    據覆稱相關報表已逾保存期限銷毀云云，然上訴人聲請調閱
    該二紙支票，只為證明買賣價金支票係乙○○支付，非上訴
    人支付，上訴人只是代理乙○○簽約而已。如今被上訴人既
    無法證明兩張支票係上訴人簽發，及在支票退票（參被證十
    ）後其曾通知上訴人或向上訴人追索價金，顯可推知被上訴
    人明知上訴人係乙○○之隱名代理人，房屋買受人及貸款債
    務人均係乙○○，一切法律責任皆應由乙○○擔負，被上訴
    人才未向上訴人要求支付買賣價金等語，亦為被上訴人所否
    認，查本件固然實質上係訴外人乙○○因經營天佑醫院向被
    上訴人購屋，而由上訴人出面訂約，已如前述，然縱然系爭
    不動產買賣契約所定之第二、三期之價金支票係由乙○○支
    付，亦不足證明有由乙○○授與代理權且被上訴人明知之情
    事。至被上訴人是否曾通知或向上訴人追索價金，乃被上訴
    人事後權利之行使，不足以反推契約成立當時之情事。
  (五)又就系爭借款債務而言，借貸契約成立於上訴人與華南銀行
    間，證人戊○○僅證稱：「（問：被告甲○○願意跟銀行貸
    4760萬元嗎？）被告甲○○不願意跟銀行貸款，也不知道要
    貸金額多少。因為與銀行的往來都是董事長處理。他只是被
    通知來簽字而已。就是辦理買賣八樓不動產這件事，有包括
    銀行貸的對保。（問：對保狀況如何？）因為華南銀行是原
    告丙○○往來銀行，所以是原告丙○○帶華南銀行人員到董
    事長辦公室來辦理貸款手續。被告甲○○不願意，因為怕以
    後有問題，董事長乙○○一直保證以後沒有問題，以後有事
    董事長負責。（問：原告丙○○在乙○○勸被告甲○○簽貸
    款文件時，有說什麼？）他沒有說什麼。原告丙○○、董事
    長乙○○都很清楚這是醫院的事。」等語，並未能證明華南
    銀行明知或可得而知上訴人係代理乙○○，故系爭借貸應對
    本人乙○○不發生代理之效力，且上訴人復未證明乙○○有
    授權行為，自不成立所謂之「隱名代理」。
  (六)上訴人雖抗辯於辦理貸款時，乙○○於華南銀行人員前向其
    保證一切權利義務均由乙○○負擔，華南銀行核撥貸款並未
    通知上訴人，乙○○不繳利息，華南銀行亦未通知上訴人，
    上訴人帳戶之8 筆繳息或還本紀錄，均註明「天祐聯合」或
    「羅戊○○」，證明華南銀行知悉借款人及還本付息者皆係
    乙○○，另被上訴人於原審所提之存款憑條（被上訴人89年
    8月7日代清償之一筆26,002,940元）右側載有「還天佑醫院
    欠款」（按應係天「祐」），應係華南銀行人員註記，證明
    華南銀行明知借款人係天祐醫院之乙○○，應由乙○○清償
    借款云云。惟查，系爭貸款既由上訴人帳戶繳款，則款項縱
    由戊○○或天祐醫院匯入被上訴人銀行帳戶，亦無從證明華
    南銀行於貸款時明知上訴人係代理乙○○為之，上訴人主張
    華南銀行明知其係代理乙○○貸款，並不足採。
  (七)上訴人又辯以：華南銀行之4,760萬元貸款於85年9月24日撥
    款，上訴人未被告知，不知貸款期限、利率、保證人為何人
    。該筆4,760 萬元貸款直接由乙○○提領轉入丁○○之定存
    帳戶（參華南銀行97 年1月10日函之附件三即被證九，與附
    件四第1張4,760萬元之提款條，皆非上訴人筆跡，印章亦非
    上訴人者），證明貸款人確係乙○○，及被上訴人收受乙○
    ○以貸款給付之價金4,760 萬元等語。惟上訴人既於借據上
    簽名，即難諉為對貸款期限、利率、保證人為何人等均不知
    情。至4,760 萬元貸款直接由乙○○提領轉入丁○○之定存
    帳戶亦僅能證明係用以支付不動產買賣價金，況上訴人亦自
    認確有收受華南銀行所聲請核發之支付命令，其未聲明異議
    而確定，更認無從證明華南銀行於貸款時明知且同意上訴人
    係代理乙○○為之，上訴人主張華南銀行明知其係代理乙○
    ○貸款，亦不足採。
  (八)系爭借款契約與不動產買賣契乃各自獨立之契約，上訴人抗
    辯系爭借款契約與不動產買賣契約不可割裂云云，洵非有據
    。因此，縱然不動產買賣契約係隱名代理，其對本人乙○○
    發生效力，亦不能免除上訴人所負清償系爭借款之債務。
六、被上訴人與乙○○是否已解除買賣合約，並由被上訴人以清
    償貸款代替價金之返還？
  (一)上訴人辯稱被上訴人與乙○○已解除不動產買賣合約，被上
    訴人本應返還價金予乙○○，被上訴人以清償貸款代替價金
    ，故被上訴人償還銀行貸款乃係清償自己債務，清償之後並
    無任何求償權及代位權，若非被上訴人之弟劉長生對上訴人
    提出「買賣合約取消書」及乙○○所簽立「本票」，被上訴
    人無從把債務牽扯至上訴人等語。經查，該買賣合約取消書
    及本票均為影本，業經被上訴人否認其真正，雖證人戊○○
    於原審證述：「（請提示被證三即買賣合約取消書，辨識這
    是否為乙○○字跡？）合約書我沒有看過，但我確定這是乙
    ○○的簽字字跡。」、「（請提示被證四即本票，乙○○三
    個字是否為乙○○所簽？）應該不是。」等語（見原審卷二
    第4~5 頁），並未證明本票係乙○○所簽，且上訴人迄今未
    能提出正本，其真實性尚非無疑。雖上訴人主張被證三買賣
    合約取消書、被證四本票均為真正，且係劉長生交付上訴人
    ，被上訴人拒不提出被證三、四之原本，依民事訴訟法第34
    5 條規定，應可認定乙○○乃真正之房屋買受人及貸款債務
    人，且買賣契約已經解除，被上訴人同意自行負擔貸款本息
    以代價金之返還云云。惟上訴人既未能證明上開二份文件確
    有原本存在，及為被上訴人持有，自無適用上開規定之餘地
    。況不動產買賣契約之買賣雙方係上訴人與被上訴人及訴外
    人丁○○，然就被證 3「買賣合約取消書」之形式以觀，立
    據人署名為「乙○○」，並非不動產買賣契約之當事人，而
    上訴人未成立隱名代理已如前述，縱「買賣合約取消書」為
    真正，係僅為乙○○單方之意思，並無法合法解除不動產買
    賣契約。
  (二)至上訴人另提出89 年10月1日被上訴人委託乙○○將系爭房
    屋出租予台灣省慢性病防治局（參被證六及被證十一），抗
    辯被上訴人確已收回房屋，可知解約及處理遲延本息既均找
    乙○○，而不找上訴人，顯然被上訴人明知買受人及借款人
    均係乙○○，而非上訴人等語。惟查被上訴人主張上訴人向
    伊及訴外人丁○○購買系爭不動產，並未依約給付第二、三
    期價款，伊與訴外人丁○○乃未移轉系爭不動產之事實，亦
    為上訴人所不爭執，則被上訴人與訴外人丁○○既為系爭不
    動產之所有權人，其等行使對系爭不動產之所有權限，亦不
    能證明確以解除契約，及應返還價金。故上訴人辯稱系爭不
    動產買賣契約已解除，及由被上訴人以清償貸款代替價金之
    返還等語，並不足採。
七、被上訴人能否基於民法第749條、第879條第1 項規定請求上
    訴人給付代償之金額？
  (一)按保證人向債權人為清償後，債權人對於主債務人之債權，
    於其清償之限度內，移轉與保證人，民法第749 條定有明文
    。又連帶保證人雖與主債務人對債權人負連帶責任，對於債
    權人之責任無先後之分，然究不失為保證之性質，於其向債
    權人為清償後，保證人原有之代位權，並不因其為連帶保證
    人而喪失，仍應適用民法第749 條規定。次按為債務人設定
    抵押權之第三人，代為清償債務，或因抵押權人實行抵押權
    致失抵押物之所有權時，該第三人於其清償之限度內，承受
    債權人對於債務人之債權，民法第879條第1項亦有明文。
  (二)又債權債務之主體，以締結契約之當事人為準，故出立借約
    之債務人，不問其果為實際受益與否，就其債務應負償還之
    責，債權人不得對於債務人以外之人而請求履行，最高法院
    著有17年上字第906 號判例可稽。經查上訴人雖辯稱訴外人
    乙○○信用不佳，故以上訴人名義代為向華南銀行借貸系爭
    款項云云，然上訴人既同意以其個人名義擔任主債務人向華
    南銀行借款，不問其個人實際是否受益，均應就此項借款債
    務負償還之責，被上訴人以連帶保證人兼物上保證人之地位
    代為清償後，依民法第749 條、第879條第1項之規定，上訴
    人即應就被上訴人代為清償之金額負償還之責。至於上訴人
    與乙○○間借名或代為借款之關係，要屬上訴人與乙○○間
    之內部問題，被上訴人不因而喪失其對於上訴人請求償還之
    權利。又被上訴人與乙○○乃不同之權利主體，縱上訴人辯
    稱係為乙○○出名借款屬實，但被上訴人究非乙○○，被上
    訴人既未允諾替上訴人或乙○○清償債務或同意不向上訴人
    求償，自不能僅因上訴人係為乙○○出名借款，即認被上訴
    人應受拘束，不得向上訴人求償。
八、本件有無利息時效抗辯之適用？
  (一)本件被上訴人係代上訴人清償向華南銀行借貸之本金 4,760
    萬元及利息，共57,838,420 元，已如上述，則依民法第749
    條、第879條第1項規定，被上訴人所取得者，自係在其清償
    之範圍即本息共57,838,420元，被上訴人主張上訴人係自85
    年9月24日係以每月利息8.5％向華南銀行借貨4,760 萬元，
    並約定逾期違約金為前項利率之20％，被上訴人依上開法條
    所定之法定承受權向上訴人請求之金額為1億586萬2400元（
    即本金4760萬元＋利息48,552,000元＋違約金9,710,400 元
    ）等情，並不足採。
  (二)上訴人辯稱被上訴人起訴時主張其清償華南銀行貸款（參原
    證四、五）後，上訴人已償還4,760 萬元（即為本金），本
    案只請求10,238,420元，故其請求之金額乃全部皆係利息、
    違約金，均有民法第126 條短期消滅時效之適用。被上訴人
    代償貸款利息之後，逾五年才起訴請求上訴人償還其代償之
    貸款利息10,238,420元，已罹於時效，被上訴人不得再為請
    求等語。然查，上訴人既否認其係購屋及貸款之當事人，自
    無清償之事實，而被上訴人亦已更正上訴人於85年9 月24日
    自其所有華南銀行帳戶內提領4760元轉入訴外人丁○○之定
    存帳戶內，有華南銀行97年1月10日 (97)華和放字第097001
    1號函可稽，並非償還被上訴人因保證所代償之 57,838,420
    元債務，起訴時誤認上訴人已償還4760萬元，顯與事實不符
    ，本件得請求之金額為57,838,420元，惟考量經濟狀況無力
    繳納全部之訴訟費用，乃先為一部之請求，即先請求上訴人
    償還10,238,420 元，並保留其餘4,760萬元部分之請求（見
    原審卷第171頁）。故本件被上訴人得請求之總金額為57,83
    8,420元，本金即有4760萬元，被上訴人僅請求其中之10,23
    8,420 元，尚無時效消滅之適用。從而，被上訴人依據民法
    第749條、879條之規定，請求上訴人給付其中10,238,420元
    及自96年9月27 日（即起訴狀繕本送達翌日）起至清償日止
    ，按法定利率5%計算之利息，自屬正當。
九、綜上所述，被上訴人主張其為上訴人代償向華南銀行貸款之
    本息共57,838,420元為可採信，上訴人辯稱其係隱名代理，
    借款及買賣之效力應歸於本人乙○○，因借款之原因關係為
    支付買賣系爭房屋之價金，則內部買賣合約之解除，瓦解外
    部之委任關係，並且切斷被上訴人之求償權云云，並不足採
    。從而被上訴人依據民法第749條、879條之規定，請求上訴
    人給付其中10,238,420 元及自96年9月27日（即起訴狀繕本
    送達翌日）起至清償日止，按法定利率5%計算之利息，為有
    理由，原判決判命上訴人給付，並為假執行及免為假執行之
    宣告，於法並無不合，上訴意旨仍執前詞指摘原判決不當，
    求予廢棄，為無理由，應予駁回。
十、兩造其餘攻擊、防禦方法及提出之證據，經本院審酌後，認
    於判決結果無礙，爰不一一論述。
十一、據上論結，本件上訴為無理由，爰判決如主文。
中    華    民    國    98    年    5    月     12    日
                    民事第十七庭
                          審判長法  官  藍文祥
                                法  官  張競文
                                法  官  陳麗芬
正本係照原本作成。
如不服本判決，應於收受送達後20日內向本院提出上訴書狀，其
未表明上訴理由者，應於提出上訴後20日內向本院補提理由書狀
（均須按他造當事人之人數附繕本）上訴時應提出委任律師或具
有律師資格之人之委任狀；委任有律師資格者，另應附具律師資
格證書及釋明委任人與受任人有民事訴訟法第466條之1第1 項但
書或第2項（詳附註）所定關係之釋明文書影本。
中    華    民    國    98    年    5     月    13    日
                                書記官  張永中
附註：
民事訴訟法第466條之1（第1項、第2項）：
對於第二審判決上訴，上訴人應委任律師為訴訟代理人。但上訴
人或其他法定代理人具有律師資格者，不在此限。
上訴人之配偶、三親等內之血親、二親等內之姻親，或上訴人為
法人、中央或地方機關時，其所屬專任人員具有律師資格並經法
院認為適當者，亦得為第三審訴訟代理人。


司法院資訊處製作；財團法人民間司法改革基金會備份。
